臺灣桃園地方法院民事簡易判決
110年度桃簡字第1109號
原      告  林欣杰  
被      告  楊壬瑜  

訴訟代理人  王仕為律師
被      告  張鈺媜  
訴訟代理人  楊文瑞律師
上列當事人間請求侵權行為損害賠償事件，原告對本院109年度
壢交簡字第3110號刑事案件提起附帶民事訴訟，經本院刑事庭以
109年度壢交簡附民字第374號裁定移送前來，本院於民國111年8
月17日言詞辯論終結，判決如下：
    主      文
被告楊壬瑜應給付原告新臺幣參拾壹萬伍仟捌佰柒拾元，及自民
國一Ｏ九年十月二十日起至清償日止，按年息百分之五計算之利
息。
原告其餘之訴駁回。
訴訟費用（除減縮部分外）由被告楊壬瑜負擔百分之十七，餘由
原告負擔。
本判決第一項得假執行，但被告楊壬瑜如以新臺幣參拾壹萬伍仟
捌佰柒拾元為原告預供擔保，則得免為假執行。
原告其餘假執行之聲請駁回。
    事實及理由
壹、程序方面：
一、本件原告係對本院109年度壢交簡字第3110號過失傷害刑事
    案件提起附帶民事訴訟，經本院刑事庭裁定移送前來；其中
    原告請求賠償機車修理費用部分（詳後述），並非被告楊壬
    瑜被訴犯罪事實所生之損害，非屬得以刑事附帶民事訴訟請
    求之範圍，但本院已依最高法院民事大法庭108年度台抗大
    字第953號裁定意旨，命其補繳裁判費以補正起訴程式之欠
    缺，故原告此部分之訴仍屬合法，先予說明。
二、其次，被告張鈺媜雖引述最高法院89年度台抗字第537號裁
    定等裁判先例，辯稱刑事訴訟法第487條第1項所稱「依民法
    負賠償責任之人」必以在刑事訴訟程序中經認定係共同侵權
    行為之人為限，張鈺媜於本件既未顯示於上開刑事判決之犯
    罪事實，原告對其提起刑事附帶民事訴訟並非合法等語。然
    而，刑事判決事實欄所呈現之內容，本會取決於承辦法官之
    行文風格及個案之說理需求，而非千篇一律，如以是否顯示
    於判決之事實記載，作為得否提起刑事附帶民事訴訟之標準
    ，似有欠缺明確性之嫌。且近期之司法政策，多建議法官於
    撰寫刑事判決盡量精簡、減少記載犯罪構成要件以外之事項
    ，若採上開見解，亦有以法律以外之政策因素限縮犯罪被害
    人訴訟權利之虞。本件原告最初提起刑事附帶民事訴訟時，
    既已向法院指明張鈺媜因將車輛借予未持有合格駕駛執照之
    楊壬瑜使用，而為共同侵權行為人，不能僅因嗣後作成之刑
    事判決未將此情載入事實及理由，即認此部分之訴不符刑事
    附帶民事訴訟之要件。從而，原告此部分之訴應合於刑事訴
    訟法第487條第1項之要件，無庸就此部分補繳裁判費。
三、再按簡易訴訟之訴狀送達後，原告不得將原訴變更或追加他
    訴，但擴張或減縮應受判決事項之聲明者，不在此限，民事
    訴訟法第255條第1項但書第3款、第436條第2項分別定有明
    文。本件原告起訴聲明原為：被告應連帶給付原告新臺幣（
    下同）1,942,005元，及自起訴狀繕本送達翌日起至清償日
    止，按年息5%計算之利息（見附民卷第5頁）。嗣具狀變更
    請求之本金為1,895,547元（見桃簡卷第15頁）。核其所為
    ，屬於減縮應受判決事項之聲明，與上開規定相符，應予准
    許。
貳、實體方面
一、原告主張：楊壬瑜於109年3月14日上午6時17分許，駕駛車
    牌號碼000-0000號自用小客車（下稱肇事車輛）自桃園市蘆
    竹區大竹北路723巷口之7-11便利商店前起駛，準備迴轉至
    對向車道，本應注意車輛起駛時應讓車道上行駛中之車輛先
    行，卻疏未為之，因而碰撞原告所騎乘、沿大竹北路往大竹
    方向直行駛至該處之車牌號碼000-0000號普通重型機車（下
    稱系爭機車），致原告人車倒地，受有左側股骨幹骨折之傷
    勢，系爭機車亦因此毀損，原告因而受有下列損害：
(一)原告因上開傷勢，至衛生福利部桃園醫院、林口長庚醫院、
    中壢天晟醫院、聯新國際醫院治療，及購買醫材、藥品，共
    計支出醫療費用94,355元。
(二)原告因傷不良於行，往返醫院就診均須搭乘計程車代步，因
    而支出交通費13,900元。
(三)原告因上開傷勢須受專人照護150日，而由原告之母負責看
    護，因而支出看護費用330,000元。
(四)原告於本件事發前係獨資經營拉亞漢堡蘆竹南竹店，而因上
    開傷勢導致有12個月無法工作，以其親自顧店之薪資每月40
    ,000元計算，共計受有480,000元之薪資損失。又因原告無
    法親自顧店，必須另行聘請2名員工接替其工作，每人每月
    薪資為25,000元，因而額外支出120,000元之營業成本【計
    算式：(25,000*2－40,000）*12＝120,000】。另因原告無法
    親自於店面服務，導致銷售額下滑，每月淨利減少約4至5萬
    元，以12個月計，約受有營業利潤損失480,000元。故原告
    所受收入損失共計應為1,080,000元。
(五)原告因上開傷勢，預計將產生後續拆除鋼板手術與醫療必要
    費用50,000元。
(六)系爭機車經送廠修復，共計支出維修費用73,750元（含工資
    22,130元、零件51,620元），經計算折舊後，回復原狀必要
    費用應為27,292元。　　　　　　　　
(七)原告身體、健康受有上述傷害，精神亦受有相當之痛苦，應
    得請求賠償慰撫金300,000元。　　
　　又張鈺媜為肇事車輛車主，卻疏未查證楊壬瑜之駕駛執照資
    格，率然將肇事車輛交由楊壬瑜使用，應屬共同侵權行為人
    ，而應與楊壬瑜連帶負賠償之責。綜上，原告依侵權行為之
    法律關係提起本件訴訟，請求被告連帶賠償。並聲明：1.如
    上開變更後之聲明所示。2.願供擔保，請求准予宣告假執行
    。
二、被告答辯：
(一)楊壬瑜辯稱：原告請求醫療費用部分，僅87,370元有發票、
    收據，且與其傷勢有關，逾此範圍部分則或無單據可憑、或
    非醫療支出，均應予扣除。又就看護費用部分，依原告所提
    診斷證明書，尚無法確認原告有受看護之必要；收入損失部
    分，則未據原告舉證證明其金額，亦無法認定其損失與本件
    事故有何因果關係；至於預估醫療費用部分，也未據原告提
    出相關證據以實其說，故均非有據。另依估價單所示，系爭
    機車之維修費用應僅為51,620元，折舊計算後之回復原狀必
    要費用應僅為5,162元。再者，被告因疫情影響失業，生活
    困頓，原告請求30萬元之慰撫金應屬過高。此外，本件事故
    發生時肇事車輛車速緩慢，且有顯示方向燈，原告僅須稍加
    注意即可察覺其將駛入車道，卻未減速慢行，應與有50%之
    過失，楊壬瑜之損害賠償責任即應依此比例減輕之。最末，
    原告於本件事故後已向華南產物保險股份有限公司（下稱華
    南產險）請領強制汽車責任保險金80,064元，應自賠償金額
    中扣除。並聲明：1.原告之訴駁回。2.如受不利判決，願供
    擔保，請求准予宣告免為假執行。
(二)張鈺媜辯稱：本件事故發生前，張鈺媜是將肇事車輛借予同
    案被告即其子許詠棋（許詠棋被訴部分另行裁定），並不知
    悉、亦未允許許詠琪再將之交予楊壬瑜使用，自無共同侵權
    行為可言。並聲明：1.原告之訴駁回。2.如受不利判決，願
    供擔保，請求准予宣告免為假執行。
三、本院之判斷：
(一)按因故意或過失，不法侵害他人之權利者，負損害賠償責任
    ；汽車、機車或其他非依軌道行駛之動力車輛，在使用中加
    損害於他人者，駕駛人應賠償因此所生之損害；但於防止損
    害之發生，已盡相當之注意者，不在此限，民法第184條第1
    項前段、第191條之2分別定有明文。又汽車起駛前，應注意
    前後左右有無車輛，並應讓行進中之車輛優先通行；迴車前
    ，應暫停並顯示左轉燈光或手勢，看清無來往車輛，並注意
    行人通過，始得迴轉，則為道路交通安全規則第89條第1項
    第7款、第106條第5款所規定。經查，楊壬瑜於上開時間、
    地點駕駛肇事車輛自路旁起駛，準備迴轉至對向車道，而與
    原告所騎乘、自其左後方直行駛至之系爭機車碰撞，致原告
    人車倒地，因而受有左側股骨幹骨折之傷勢，系爭機車亦因
    而毀損之事實，已經本院以109年度壢交簡字第3110號刑事
    簡易判決認楊壬瑜犯過失傷害罪在案，並經本院調取該案卷
    宗，核對其內道路交通事故現場圖、調查報告表、現場照片
    、監視器錄影畫面截圖、診斷證明書、原告與楊壬瑜於警詢
    與檢察官訊問時之歷次陳述、本院刑事庭勘驗筆錄等確認無
    誤，此等事發經過應可認定。依此情節，足見被告未注意其
    左後方有系爭機車駛至，即貿然起駛並為迴轉，顯已違反上
    開注意義務而有過失，就原告因此所受損害自應負賠償之責
    。
(二)楊壬瑜雖辯稱其起駛進入車道前有顯示方向燈且車速緩慢，
    原告未察覺此情，有未注意車前狀況之情形云云，然原告於
    事發時本係正常於道路上直行，衡諸一般駕駛人之知識經驗
    ，縱有看見肇事車輛在路面邊線以外顯示方向燈，應仍可合
    理預期肇事車輛將待其通過後再行駛出。且依上開勘驗筆錄
    所示，尚無從認定原告騎乘系爭機車有車速過快之情形，其
    就肇事車輛自路旁駛出之車前狀況，亦已試圖採取閃避之措
    施（見壢交簡字卷第49至55頁），應難認其有未注意車前狀
    況之情事（桃園市政府車輛行車事故鑑定會桃市鑑字第0000
    000號鑑定意見亦同此見解，見桃簡卷第45至46頁）。從而
    ，楊壬瑜以此辯稱原告與有過失，並非可採。　　
(三)原告雖主張張鈺媜為肇事車輛車主，卻疏未查證楊壬瑜之駕
    駛執照資格，率然將肇事車輛交由楊壬瑜使用，應屬共同侵
    權行為人，然就楊壬瑜取得肇事車輛之原因，許詠棋於本院
    訊問時陳稱：楊壬瑜是我的前女友，張鈺媜則是我的母親，
    本件事故發生前，我有向張鈺媜借用肇事車輛，並居住在楊
    壬瑜家中；當時因為我臨時有事出門，將肇事車輛放置在楊
    壬瑜家，嗣後才接獲通知，得知楊壬瑜將肇事車輛開出門而
    發生事故；張鈺媜不認識楊壬瑜，就楊壬瑜將肇事車輛開出
    門一事完全不知情，亦沒有同意等語（見桃簡卷第64頁反面
    至第65頁正面）。經核與楊壬瑜警詢時陳稱：肇事車輛車主
    不知道我無照駕駛（見偵字卷第11頁）、張鈺媜於警詢時陳
    稱：肇事車輛平時是我兒子使用（見偵字卷第27頁）等語相
    符，應可採信。從而，張鈺媜既無將肇事車輛交付或容任楊
    壬瑜使用之行為，自無共同侵權行為可言，原告以此請求張
    鈺媜連帶負損害賠償責任，應非有理。
(四)損害賠償之項目及金額：
　1.原告因上開傷勢，於桃園醫院急診科、骨科、放射線科、復
    健科就醫，共計支出醫療費用89,448元，及於林口長庚醫院
    、中壢天晟醫院、聯新國際醫院骨科就醫，分別支出醫療費
    用1,110元、440元、540元之事實，已據其提出醫療費用收
    據為憑（見附民卷第25至37、49至51頁）。其為購買醫療耗
    材、拐杖輔具等物，支出5,170元之事實，亦有以醫療用品
    業者名義開立、或明細內容載有醫材、藥品等項之統一發票
    、免用統一發票收據可參（見附民卷第45頁上方2張單據、
    第47頁）。是上開金額合計已達96,708元，原告僅請求楊壬
    瑜賠償醫療費用與藥品耗材費94,355元，未逾此範圍，自屬
    可採。至於楊壬瑜雖辯稱原告所提出「美德耐商場」之發票
    或未記載明細、或非醫療支出，應予扣除等語，但上開單據
    之合計金額既已逾原告請求範圍，其餘單據內容是否為醫療
    相關支出，自無再審酌之必要。
　2.原告為往返就醫，支出交通費13,900元一節，已提出計程車
    費用收據為憑（見附民卷第53至57頁），且為楊壬瑜所不爭
    執（見桃簡卷第19頁反面），此部分之請求應屬有據。
　3.原告因上開傷勢，於109年3月14日至同年月21日在桃園醫院
    住院之8日間，及於109年3月22日至同年8月10日在家休養之
    142日間，由陳麗令提供全日看護，因而支出每日2,200元、
    共計330,000元之看護費用等情，固據原告提出看護費用收
    據為憑（見附民卷第59頁）；然關於原告受看護之必要性、
    期間、看護方式等節，經函詢桃園醫院，該院則函覆稱：患
    者住院期間以及出院後1個月內，須專人全日照護，有桃園
    醫院111年7月11日桃醫醫字第1111907035號函可參（見桃簡
    卷第53-1頁）。是原告得請求之看護費用，應以38日全日照
    護之費用額為限，而應為83,600元（計算式：2,200*38＝83,
    600）。原告雖以診斷證明書所載「須他人協助日常生活」
    一節（見附民卷第21頁），主張其共有5個月須受看護，然
    由他人協助日常生活，與生活無法自理而須受專人照護，終
    究存有程度差異，尚難以此遽認原告有受看護之必要性。從
    而，原告逾上開範圍之看護費用支出尚難認有其必要，應予
    駁回。
　4.收入損失部分：
 (1)原告於本件事故前係獨資經營拉亞漢堡蘆竹南竹店，有加盟
    主資格及進貨額證明書可參（見附民卷第61頁），其因本件
    事故，至少於109年8月10日前仍因骨折尚未完全癒合，而不
    宜負重，且日常生活尚需他人協助，亦有診斷證明書可憑（
    見附民卷第21頁）。考量自營早餐店之工作性質，常須從事
    貨物搬運、廢棄物清理等粗重事務，原告因此傷勢，導致有
    5個月無法工作之事實，應可認定，逾此時間範圍之部分，
    則尚欠依據，難認有理。
 (2)承上，原告於本件事故前既係自行經營早餐店，而因上開傷
    勢，有上開不能工作之情形，其主張為維持店鋪營運，須僱
    用人員替補其工作，實乃合乎常理，而可採信。然而，就其
    工作內容何以須由2名人員接替，未據原告說明；其支付替
    補人員每人每月25,000元之薪資一節，亦未據提出雇傭契約
    、財務報表等證據以實其說；是原告因上開傷勢，僱傭人員
    接替其工作所增加支出之營業成本，僅能於5個月間、僱傭1
    名替補人員、每月以當年度基本工資23,800元計算之範圍內
    認定之，其金額應為119,000元（計算式：23,800*5＝119,00
    0），逾此範圍之主張則屬無據。
 (3)原告雖又主張其親自顧店之每月薪資本為40,000元，因上開
    傷勢不能工作，而受有薪資損失云云，但於言詞辯論時已經
    自承其係獨資經營上開店鋪，並未領取月薪等語（見桃簡卷
    第29頁反面）。其原本雖將勞動力投入自營事業，而因上開
    傷勢，導致必須另行投入人力成本，此等損失亦已於前段部
    分獲得填補。其另行請求此部分之薪資損失難認有理，應予
    駁回。
 (4)原告雖另主張其受傷期間，因無法親自於店面服務，導致每
    月營業利潤減少約4至5萬元云云，但就此情並未提出帳簿、
    財務報表等證據已實其說。況原告既係自營商業，其利潤之
    多寡本會涉及經濟景氣、原料價格、疫情衝擊等諸多經濟上
    之內、外在因素，亦無從認定其營收之下降與自身未於店面
    服務之情事有何因果關係。故原告此部分之請求亦無理由，
    不應准許。
 (5)綜上，原告因本件事故所致之營業損失，應以119,000元為
    限，逾此範圍之請求則無理由，應予駁回。　　　　　
　5.按請求將來給付之訴，以有預為請求之必要者為限，得提起
    之，民事訴訟法第246條定有明文，詳言之，請求將來給付
    之訴，以請求所據之權利義務關係已「確定發生」，僅請求
    履行之期限尚未屆至或條件尚未成就，而有預為請求之必要
    ，為其要件（最高法院109年度台上字第1816號民事判決見
    解可資參照）；故原告所請求之將來給付，如發生與否或給
    付之內容尚不確定者，即不合於上開關於將來給付之訴之要
    件。原告雖主張其後續拆除鋼板手術及必要醫療費用預估將
    有50,000元等語，但並未就此提出可信之證據資料，是原告
    縱有接受後續手術之必要，其須支出之手術費用，及後續回
    診、復健之相關醫療費用多寡均仍無法認定，依上開說明，
    即不合於將來給付之訴之要件，此部分之請求即不能准許。
    　　　　　
　6.按負損害賠償責任者，應回復他方損害發生前之原狀；債權
    人得請求支付回復原狀所必要之費用，民法第213條第1項、
    第3項分別定有明文。而回復原狀費用既以必要者為限，則
    修理材料以新品換舊品者，即應計算折舊。系爭機車於事發
    後送廠修復，共計支出維修費用51,620元（含工資22,130元
    、零件費用29,490元）之事實，有估價單1份可參（見桃簡
    卷第17頁）；原告雖主張51,620元僅為零件費用，22,130元
    之工資則係額外加計云云（見桃簡卷第15至16頁），然此等
    主張與上開估價單之記載形式顯然不符，應非可採。又依車
    籍資料查詢結果，系爭機車係於105年11月出廠，至本件事
    故發生之109年3月間，實際使用年數已逾3年，則依行政院
    財政部發布之「固定資產耐用年數表」及「固定資產折舊率
    表」，維修費用之零件部分扣除折舊後，僅餘殘值即其價額
    之10分之1，故原告就更換零件費用所得請求被告賠償之範
    圍應以2,949元為限，再加計無須計算折舊之工資後，本件
    系爭機車回復原狀之必要費用即應為25,079元（計算式：2,
    949＋22,130＝25,079）。原告逾此範圍之請求則無理由，應
    予駁回。
　7.再按不法侵害他人之身體、健康者，被害人雖非財產上之損
    害，亦得請求賠償相當之金額，民法第195條第1項前段定有
    明文。而非財產上損害賠償之數額，應斟酌雙方之身分、地
    位、資力與加害程度，及其他各種情形核定相當之數額，該
    金額是否相當，應依實際加害情形與被害人所受之痛苦及雙
    方之身分、地位、經濟狀況等關係決定之（最高法院51年度
    台上字第223號民事判決見解可資參照）。本院考量被告以
    過失行為侵害原告身體、健康，致原告受有上開股骨骨折之
    傷勢，須回診、休養長達數月之侵害程度；並參考兩造於上
    開刑事案件警詢時所陳之教育程度、職業、家庭經濟狀況（
    見偵字卷第11、21頁）等一切情狀，認原告請求慰撫金300,
    000元尚屬過高，其所得請求之慰撫金應以60,000元為適當
    ，逾此部分請求則無理由，應予駁回。
　8.另按保險人依本法規定所為之保險給付，視為被保險人損害
    賠償金額之一部分；被保險人受賠償請求時，得扣除之，強
    制汽車責任保險法第32條定有明文。原告於本件事故後，已
    向華南產險領取強制汽車責任保險給付80,064元之事實，為
    兩造所不爭執（見桃簡卷第65頁反面），依上開規定，此部
    分之金額即應自原告得請求之損害賠償金額內扣除。
　9.綜上，經加總計算上述項目金額，並扣除強制汽車責任保險
    給付後，本件原告得請求之損害賠償金額共計應為315,870
    元（計算式：94,355＋13,900＋83,600＋119,000＋25,079＋60,0
    00－80,064＝315,870），原告逾此部分之請求則無理由，不
    應准許。　　　　
(五)又給付無確定期限者，債務人於債權人得請求給付時，經其
    催告而未為給付，自受催告時起，負遲延責任。其經債權人
    起訴而送達訴狀，或依督促程序送達支付命令，或為其他相
    類之行為者，與催告有同一之效力。遲延之債務，以支付金
    錢為標的者，債權人得請求依法定利率計算之遲延利息。其
    利率未經約定，亦無法律可據者，週年利率為5%，為民法第
    229條第2項、第233條第1項前段、第203條分別明定。本件
    原告對楊壬瑜之損害賠償請求權屬未定給付期限之金錢債權
    ，故其就上開315,870元，請求其給付自起訴狀繕本送達翌
    日即109年10月20日（見附民卷第89頁）起至清償日止，按
    年息5%計算之利息，即屬有理。
四、綜上所述，原告依侵權行為之法律關係請求楊壬瑜給付如主
    文第1項所示，為有理由，應予准許；逾此範圍之請求則無
    理由，應予駁回。
五、本判決第1項係適用簡易訴訟程序所為被告敗訴之判決，依
    民事訴訟法第389條第1項第3款規定，應依職權宣告假執行
    ；並依同法第436條第2項、第392條第2項規定，宣告被告如
    為原告預供擔保，則得免為假執行。至於原告其餘假執行之
    聲請，則因訴之駁回而失其依附，應併予駁回。
六、本件結論已臻明確，兩造其餘攻擊防禦方法及所提證據，經
    審酌均不至影響判決結果，故不逐一論述。
七、訴訟費用負擔之依據：民事訴訟法第79條。另原告減縮訴之
    聲明部分之訴訟費用，係因其訴訟行為所生，應由其自行負
    擔，併此說明。
中　　華　　民　　國　　111 　年　　9 　　月　　2 　　日
                  桃園簡易庭  法  官  陳逸倫
以上為正本係照原本作成。
如不服本判決，應於送達後20日內，向本院提出上訴狀並表明上
訴理由，如於本判決宣示後送達前提起上訴者，應於判決送達後
20日內補提上訴理由書（須附繕本）。
如委任律師提起上訴者，應一併繳納上訴審裁判費。   
中　　華　　民　　國　　111 　年　　9 　　月　　2 　　日
                              書記官  潘昱臻